【裁判字號】    91,訴,2977
【裁判日期】    920220
【裁判案由】    毒品危害防制條例
【裁判全文】
臺灣臺中地方法院刑事判決                        九十一年度訴字第二九七七號
    公  訴  人  臺灣臺中地方法院檢察署檢察官
    被      告  甲○○  男  四.
右列被告因毒品危害防制條例案件，經檢察官提起公訴（九十一年度毒偵字第三五一
四號），本院判決如左：
    主  文
甲○○連續施用第一級毒品，處有期徒刑壹年陸月，扣案之海洛因參包（鑑餘淨重計
壹壹點零肆公克）沒收銷燬之；注射針筒貳支、吸食器壹組、毒品油壓壓縮模壹批、
電子磅秤及電動攪拌器各壹臺均沒收。
    事  實
一、甲○○前於民國八十一年間，因違反麻醉藥品管理條例案件，經臺灣高等法院臺
    南分院判處應執行有期徒刑五年七月，於八十六年八月十日假釋期滿執行完畢（
    於本案不構成累犯）。復於八十九年間，因施用毒品案件，經本院裁定送觀察、
    勒戒，經考核認無繼續施用毒品之傾向後，由臺灣臺中地方法院檢察署檢察官於
    八十九年二月十一日以八十九年度毒偵字第八四七號為不起訴處分確定。嗣於八
    十九年間，又因施用毒品案件，經依本院裁定令入臺灣臺中戒治所施以強制戒治
    ，並經本院於九十年一月五日，以八十九年度訴字第二九０八號判決判處有期徒
    刑一年七月確定。之後因強制戒治期滿三個月，其成績經評定為合格，認無繼續
    戒治之必要，而由本院裁定停止戒治，所餘戒治期間付保護管束確定，甫於九十
    年七月二十六日自臺灣臺中戒治所釋放。詎甲○○仍不知戒絕毒癮，復基於概括
    之犯意，自九十一年十月下旬某日起至同年十一月十日二十三時許止，均在臺中
    市○○路○段七一巷十九之一號七樓其住處內，以將第一級毒品海洛因摻入香煙
    後點火吸用及以將第一級毒品海洛因加水稀釋後，再以其所有之注射針筒，注射
    於身體血管等方式，連續施用第一級毒品海洛因多次。嗣於九十一年十一月十一
    日十八時許，在其上址住處內為警查獲，並扣得其所有供己施用之第一級毒品海
    洛因三包（鑑餘淨重計為一一．○四公克，包裝重為二．三○公克）、其所有供
    施用第一級毒品海洛因所用之器具注射針筒二支、吸食器一組、毒品油壓壓縮模
    具一批、電子磅秤及電動攪拌器各一臺等物。
二、案經臺中縣警察局移送臺灣臺中地方法院檢察署檢察官偵查起訴。
    理  由
一、右揭事實，迭據被告甲○○於警詢及偵審中坦承不諱，且其於右揭時地為警查獲
    後，經警採集其尿液送請臺中縣衛生局檢驗結果，呈第一級毒品海洛因於人體代
    謝後之嗎啡陽性反應，有該局九十一年十一月二十一日檢驗尿水報告書一紙在卷
    可稽，並有前述扣案之第一級毒品海洛因三包（鑑餘淨重計為一一．○四公克，
    包裝重為二．三○公克）、注射針筒二支、吸食器一組、毒品油壓壓縮模具一批
    、電子磅秤及電動攪拌器各一臺等物可資佐證，而扣案之海洛因經送法務部調查
    局鑑定結果，含有第一級毒品海洛因成分，鑑餘淨重計為一一．○四公克，包裝
    重為二．三○公克，亦有該局九十二年一月十四日調科壹字第一二○○一二三一
    九號鑑定通知書一紙在卷可按，足證被告之自白確與事實相符，堪可採信。又被
    告前於八十九年間，因施用毒品案件，經本院裁定送觀察、勒戒，經考核認無繼
    續施用毒品之傾向後，由臺灣臺中地方法院檢察署檢察官於八十九年二月十一日
    以八十九年度毒偵字第八四七號為不起訴處分確定。嗣於八十九年間，又因施用
    毒品案件，經依本院裁定令入臺灣臺中戒治所施以強制戒治，並經本院於九十年
    一月五日，以八十九年度訴字第二九０八號判決判處有期徒刑一年七月確定。之
    後因強制戒治期滿三個月，其成績經評定為合格，認無繼續戒治之必要，由本院
    裁定停止戒治，所餘戒治期間付保護管束確定，並於九十年七月二十六日自臺灣
    臺中戒治所釋放，有臺灣高等法院被告全國前案紀錄表、臺灣臺中地方法院檢察
    署刑案資料查註紀錄表及被告之在監在押資料查詢表各一份附卷可憑。綜上所述
    ，本案事證明確，被告三犯連續施用第一級毒品海洛因之犯行，洵堪認定。
二、核被告甲○○所為，係犯毒品危害防制條例第十條第一項之施用第一級毒品海洛
    因罪，其施用前後持有第一級毒品海洛因之低度行為，應為施用之高度行為所吸
    收，不另論罪。被告先後多次施用第一級毒品海洛因之犯行，時間緊接、方法相
    同，觸犯構成要件相同之罪名，顯係基於概括犯意反覆為之，為連續犯，依刑法
    第五十六條規定論以一罪，並加重其刑。爰審酌被告前已因施用毒品案件，經觀
    察勒戒二次及強制戒治一次，竟猶施用毒品不輟，再為本案犯行，無視於毒品對
    於自身健康之戕害及國家對於杜絕毒品犯罪之禁令，惡性非輕，惟念及其吸毒係
    戕害自己身心之行為及施用毒品者均有相當程度之成癮性及心理依賴性，其犯罪
    心態與一般刑事犯罪之本質並不相同，容應以「病人」之角度為考量，並側重適
    當之醫學治療及心理矯治為宜，且被告經施以長時間之強制戒治，固屬保安處分
    之一種，然既與其所應受之刑罰，同係限制人身自由，揆諸比例原則，量刑不宜
    過重及被告犯後坦承犯行之態度等一切情狀，量處如主文所示之刑。扣案之海洛
    因三包（鑑餘淨重計為一一．○四公克，包裝重為二．三○公克），為毒品危害
    防制條例第二條第二項規定之第一級毒品，應依同條例第十八條第一項前段規定
    ，宣告沒收銷燬之。扣案之注射針筒二支、吸食器一組、毒品油壓壓縮模具一批
    、電子磅秤及電動攪拌器各一臺，均係被告所有供施用第一級毒品海洛因所用之
    物，爰依刑法第三十八條第一項第二款規定，宣告沒收。再按刑法第三十八條第
    一項第二款所定得沒收之「供犯罪預備之物」，必於犯罪有直接關係，且須法律
    處罰其預備犯罪之行為，若預備行為在法律上不成立犯罪，即無依該條款沒收之
    可言（最高法院七十六年度台上字第四三二二號、六七九○號判決意旨參照）。
    是法律就施用第一級毒品之行為既未處罰預備犯，而扣案之夾鏈袋一百五十四個
    ，係被告所有供預備施用第一級毒品海洛因所用之物，亦據被告於審理中供明在
    卷，則依照上開說明，扣案之夾鏈袋一百五十四個，即不得予以沒收，附此敘明
    。
據上論斷，應依刑事訴訟法第二百九十九條第一項前段，毒品危害防制條例第十條第
一項、第二十條第三項、第十八條第一項前段，刑法第十一條前段、第五十六條、第
三十八條第一項第二款，判決如主文。
中      華      民      國    九十二    年      二      月     二十     日
                              臺灣臺中地方法院刑事第三庭
                                      法  官    江奇峰
右正本證明與原本無異。
如不服本判決，應於判決送達後十日內向本院提出上訴狀，上訴於臺灣高等法院臺中
分院（須附繕本）。
                                      書記官
中      華      民      國    九十二    年      二      月     二十     日
附錄本案論罪科刑法條全文︰
毒品危害防制條例第十條第一項
施用第一級毒品者，處六月以上五年以下有期徒刑。


司法院資訊處製作；財團法人民間司法改革基金會備份。
